臺灣臺中地方法院刑事判決　　　　　　　　　　　　九十三年度訴字第一八九號
　　公　訴　人　臺灣臺中地方法院檢察署檢察官
　　被　　　告　甲○○
右列被告因毒品危害防制條例案件，經檢察官提起公訴（九十三年度毒偵字第一０二
二號），本院判決如左：
    主  文
甲○○施用第一級毒品，處有期徒刑捌月；又施用第二級毒品，處有期徒刑肆月；應
執行有期徒刑拾壹月。
    事  實
一、甲○○曾於民國八十九、九十一年間先後因施用毒品，經觀察、勒戒後，均認無
    繼續施用毒品之傾向，分別於八十九年九月二十八日、九十一年十月二十四日獲
    釋，並經臺灣臺中地方法院檢察署檢察官於八十九年九月二十七日、九十一年十
    月二十三日，以八十九年度毒偵字第五九九二號及九十一年度毒偵字第二四二八
    號、第三一三○號為不起訴處分確定。詎仍不知悔改，復於九十三年三月十七日
    為警查獲前之當日或其前四日內之某時，在不詳處所，施用第一級毒品海洛因及
    第二級毒品安非他命，嗣為警於九十三年三月十七日二十三時四十分許，在臺中
    市西屯區○○○○街二一號另案搜索查獲，經於同年月十八日凌晨四時三十分許
    採集甲○○之尿液送驗，呈安非他命及嗎啡陽性反應，而查悉上情。
二、案經臺中市警察局第三分局報請臺灣臺中地方法院檢察署檢察官偵查起訴。
    理  由
一、訊據被告甲○○矢口否認有何施用毒品海洛因及安非他命之犯行，辯稱：伊未施
    用毒品，當時因感冒，有服用感冒藥，不知何以尿液中檢出海洛因及安非他命之
    反應云云。
二、惟查：
（一）被告於九十三年三月十七日二十三時四十分許，在臺中市西屯區○○○○街二
      一號為警查獲後，經警於同年月十八日凌晨四時三十分許，採其尿液送中山醫
      學大學附設醫院檢驗科初步檢驗結果，呈安非他命類藥物及鴉片類藥物陽性反
      應；嗣警方復將其尿液送詮昕科技股份有限公司檢驗結果，亦呈安非他命及鴉
      片類陽性反應，分別有前開醫院及公司檢驗報告各一份附卷可稽（見偵查卷第
      二五、三七頁）。被告雖以前開情詞置辯，惟經本院再將前開尿液及被告當庭
      所提出之穩妥當止咳糖漿送請法務部調查局鑑定，該局以螢光偏極免疫分析法
      篩驗，復以氣相層析質譜儀分析法確認鑑驗，認：送驗尿液經檢驗結果，亦
      呈嗎啡及甲基安非他命陽性反應；所檢送之穩妥當止咳糖漿，依其成分所示
      ，單純服用該糖漿並經人體代謝後所採尿液，以該局檢驗方法，不會檢出嗎啡
      或安非他命陽性反應等情，有該局九十三年七月二十三日檢驗通知書一份在卷
      可稽（見本院卷第二九頁）。又前開檢送詮昕科技股份有限公司及法務部調查
      局檢驗之檢體標示「編號Ｚ0000000000」尿液代號，核與卷附臺中市警察局第
      三分局正義派出所於九十三年三月十八日對被告採尿所製作之「委託檢驗尿液
      代號與真實姓名對照表」之編號相符（見偵查卷二五之一頁）。且被告於警詢
      供承：係伊親自採尿簽封、捺印等語（見偵查卷第十三頁反面），於偵查中亦
      自承：對採尿過程沒有意見等語（見偵查卷第三三頁），足認前開送驗之尿液
      確係被告親自排放之尿液無誤。
（二）按海洛因係嗎啡經化學合成之半人工合成品，藥性倍於嗎啡，其經吸食或施打
      進入人體，藉人體解毒系統之代謝作用而分解成藥（毒）性較低之嗎啡，故於
      吸食或施打海洛因之煙毒嫌犯尿液中，可檢驗出嗎啡煙毒反應。另一般人施用
      安非他命、海洛因後，於尿液中可檢出之時間為服用後一至四天，業經行政院
      衛生署管制藥品管理局以九十二年三月十日管檢字第○九二○○○一四九五號
      函釋在案。又常人如未施用安非他命，其尿水中當無呈甲基安非他命陽性之反
      應，倘有施用者，約百分之七十於二十四小時內自尿中排出，約百分之九十於
      九十六小時自尿中排出，故推算施用時間距採尿時間最長可能不會超過四日等
      情，亦經行政院衛生署藥物食品檢驗局八十一年二月八日（八一）藥檢壹字第
      ００一一五六號函示甚明。準此，被告於九十三年三月十八日凌晨四時三十分
      許經警採尿送驗結果，既呈嗎啡及甲基安非他命陽性反應，而被告於同年月十
      七日二十三時四十分許為警查獲至同年月十八日凌晨四時三十分許採尿之該段
      期間復不可能施用前開毒品，足認被告在九十三年三月十七日為警查獲前之當
      日或其前四日內某時，有施用海洛因及安非他命之犯行無疑。被告辯稱：未施
      用毒品，係施用感冒藥云云，自難採信。
（三）被告曾於八十九、九十一年間先後因施用毒品，經送觀察、勒戒後，均認無繼
      續施用毒品之傾向，分別於八十九年九月二十八日、九十一年十月二十四日獲
      釋，並經臺灣臺中地方法院檢察署檢察官於八十九年九月二十七日、九十一年
      十月二十三日，以八十九年度毒偵字第五九九二號及九十一年度毒偵字第二四
      二八號、第三一三○號為不起訴處分確定，有臺灣高等法院被告全國前案紀錄
      表、臺灣臺中地方法院檢察署刑案資料查註紀錄表分別附於本院卷及偵查卷可
      憑。本件係被告於前開觀察勒戒執行完畢釋放後，五年內再犯毒品危害防制條
      例第十條之罪，依同條例第二十三條第二項之規定，應依法追訴。事證明確，
      被告犯行堪以認定。
三、按海洛因係毒品危害防制條例第二條第二項第一款所列之第一級毒品、安非他命
    係同條項第二款所列之第二級毒品，均不得非法施用。被告非法施用海洛因、安
    非他命，核其所為，係分別犯毒品危害防制條例第十條第一項、第二項之施用第
    一級毒品罪、施用第二級毒品罪。被告持有第一級毒品海洛因、第二級毒品安非
    他命後，進而施用，其持有第一級毒品海洛因、第二級毒品安非他命之低度行為
    應為施用之高度行為所吸收，均不另論其持有罪。所犯前開二罪，犯意各別，犯
    罪構成要件互異，應予分論併罰。爰審酌被告有施用毒品前科，經二次觀察、勒
    戒，仍無法戒絕毒癮，竟又再次施用第一、二級毒品海洛因、安非他命，無視於
    毒品對於自身健康之戕害及國家對於杜絕毒品犯罪之禁令，惟審酌施用毒品係自
    戕行為，並未因此而危害他人，所生損害不大，犯罪手段尚屬平和，被告施用海
    洛因、安非他命各一次及犯後否認所犯等一切情狀，分別量處如主文所示之刑，
    並定其應執行之刑。
據上論斷，應依刑事訴訟法第二百九十九條第一項前段，毒品危害防制條例第十條第
一項、第二項，刑法第十一條前段、第五十一條第五款，判決如主文。
本案經檢察官乙○○到庭執行職務。
中      華      民      國    九十三    年      十      月      五      日
                              臺灣臺中地方法院刑事第十四庭
                                  審判長法  官  簡  源  希
                                        法  官  劉  逸  成
                                        法  官  黃  渙  文
右正本證明與原本無異。
如不服本判決，應於判決送達後十日內向本院提出上訴狀，上訴於臺灣高等法院臺中
分院( 須附繕本 )。
                                         書記官
中      華民      國    九十三    年      十      月      五      日
附錄論罪科刑法條
毒品危害防制條例
第十條第一項：施用第一級毒品者，處六月以上五年以下有期徒刑。
第十條第二項：施用第二級毒品者，處三年以下有期徒刑。
